【裁判字號】    95,交聲,654
【裁判日期】    950926
【裁判案由】    違反道路交通管理處罰條例聲明異議
【裁判全文】
臺灣士林地方法院交通事件裁定     95年度交聲字第654-706號
原處分機關  交通部公路總局臺中區監理所臺中市監理站
異  議  人
即受處分人    甲○○
上列受處分人因違反道路交通管理處罰條例案件，對於交通部公
路總局臺中區監理所臺中市監理站95年8 月29日所為之處分（原
處分案號：裁監稽違字第裁61-1A0000000、61-1A0000000、
61-1AA040725、61-1AA008172、61-1AA008646、61-1AA008773、
61-1AA028885、61-1AA052767、61-1AA283174、61-1AA077341、
61-1AA258503、61-1AA258895、61-1AA128892、61-1AA128857、
61-1AA084850、61-1AA128528、61-1AA128170、61-1AA128024、
61-1AA169221、61-1AA157471、61-1AA157334、61-1AA237027、
61-1AA386305、61-1AA375538、61-1AA408292、61-1AA408062、
61-1AA408343、61-1AA408378、61-1AA408937、61-1AA413080、
61-1AA405745、61-1AA413258、61-1AA408791、61-1AA467006、
61-1AA491136、61-1AA487012、61-1AA489646、61-1AA424451、
61-1AA639802、61-1AA628791、61-1AA628470、61-1AA628133、
61-1AA628062、61-1AA723193、61-1AA723755、61-1AA763502、
61-1AA756476、61-1AA763804、61-1AA884019、61-1AA872086、
61-1AB000029、61-1AB005010、61-1AB058998號，共計53件），
聲明異議，本院裁定如下：
    主  文
異議駁回。
    理  由
一、按汽車駕駛人停車時，在禁止臨時停車處所停車者，處新台
    幣（下同）600 元以上1,200 元以下罰鍰，道路交通管理處
    罰條例第56條第1 項第1 款定有明文。
二、原處分意旨略以：異議人即受處分人甲○○所有JDD—450號
    重機車，分別於民國（以下同）93年9 月3 日10時45分、93
    年10月19日9 時45分、93年10月27日8 時50分、93年11月3
    日12時00分、93年11月12日11時59分、93年11月17日12時00
    分、93年11月24日11時59分、93年11月25日11時10分、93年
    12月2 日11時59分、94年1 月3 日9 時45分、94年1 月5 日
    9 時10分、94年1 月12日9 時00分、94年1 月13日9 時40分
    、94年1 月14日9 時00分、94年1 月17日14時05分、94年1
    月21日9 時30分、94年1 月27日13時30分、94年1 月31日9
    時40分、94年2 月3 日14時50分、94年2 月16日10時00分、
    94年2 月17日9 時50分、94年3 月7 日10時00分、94年4 月
    21日10時17分、94年5 月4 日9 時05分、94年5 月5 日9 時
    30分、94年5 月6 日14時30分、94年5 月9 日14時30分、94
    年5 月11日11時36分、94年5 月12日14時50分、94年5 月16
    日10時25分、94年5 月17日11時10分、94年5 月20日14時00
    分、94年5 月25日15時30分、94年5 月26日9 時55分、94年
    6 月1 日9 時55分、94年6 月13日9 時50分、94年6 月22日
    10時35分、94年6 月23日10時05分、94年9 月6 日9 時10分
    、94年9 月7 日15時00分、94年9 月12日14時30分、94年9
    月16日11時10分、94年9 月19日13時30分、94年9 月23日15
    時10分、94年9 月30日15時00分、94年10月7 日14時20分、
    94年10月18日9 時30分、94年10月25日10時00分、94年11月
    24日9 時41分、94年12月1 日10時15分、95年2 月6 日9 時
    49分、95年2 月13日9 時49分、95年4 月11日10時15分等共
    計53次之時間，連續停置於臺北市○○○路禁止臨時停車處
    所，經臺北市政府交通局停車管理處各別舉發53次「在禁止
    臨時停車處所停車」之違規，均依違反道路交通管理處罰條
    例第56條第1 項第1 款規定，就53次各別處罰鍰新台幣
    1,200 元，共計罰鍰新台幣6,3600元。
三、聲明異議意旨略以：異議人甲○○因所有JDD—450號重機車
    不堪使用而將其放置於汐止戶籍住處約2 年（91年至92年）
    ，嗣於93年間遺失，其以為該車已被列為廢棄物而未至監理
    所辦理遺失手續，直至95年8 月23日收到掛號郵件始知該機
    車被棄置於台北市○○○路上，經詢問交通部公路總局臺中
    區監理所臺中市監理站後，始知被開53張罰單且金額高達4
    萬餘元，伊在93年至95年未收到任何一張罰單告知所有JDD
    —450 號重機車於臺北市○○○路連續經臺北市政府交通局
    停車管理處舉發53次「在禁止臨時停車處所停車」之違規且
    罰鍰總金額高達6 萬3 千6 百元，故該等53次連續處罰及高
    額罰鍰顯然不符比例原則及一罪不二罰原則。且因戶政機關
    及監理機關間之人民戶籍、車籍資料未連結致該些53張罰單
    掛號其均未曾收到，豈有政府效率之不彰卻歸責予人民承擔
    ？且就「其所有JDD —450 號重機車在何處」詢問臺北市政
    府交通局停車管理處、交通部公路總局臺中區監理所臺中市
    監理站、臺北市監理站及臺北市交通事件裁決所，該等機關
    之工作人員均稱不知，其豈不因未尋獲並移開該重機車而一
    直連續受罰？其所有JDD —450 號重機車及相關證件皆已遺
    失，除非繳清這一筆高額罰鍰，如何向警方報案？其究應如
    何處理該等案件？故其不服所有之重機車因遺失並經他人違
    規移動與停放行為而受罰，爰依法聲明異議云云。
四、按汽機車駕駛人既領有駕駛執照，即應遵守道路交通安全規
    則等規定，從而駕駛該車輛時應隨時遵守與注意有關汽車過
    戶、定期檢查與管轄監理單位機關變更辦理等應盡之確實詳
    細之注意義務。因此，道路交通安全規則第31條（下稱同法
    ）明文規定：「汽車因新領牌照、過戶或變更地址而非屬同
    一公路監理機關管轄者，應依照第17條、第22條或第24條之
    規定向公路監理機關申請辦理，登記之公路監理機關於辦妥
    新領、過戶或變更登記後，除將新領牌照登記書、過戶登記
    書或異動登記書留存一聯備查外，應即將其車籍之電腦資料
    移轉管轄之公路監理機關列管。」異議人既為領有駕駛之汽
    機車執照之合法駕駛，對於此類交通法規應知之甚稔。另按
    人民違反法律上之義務而應受行政罰之行為，法律無特別規
    定時，雖不以出於故意為必要，仍須以過失為其責任條件。
    參酌行政罰法（中華民國94年2 月5 日總統華總一義字第
    09400016841號令制定公布全文46條；並自公布後1 年施行）
    第7 條第1 項規定：「違反行政法上義務之行為非出於故意
    或過失者，不予處罰。」以及同法第8 條規定：「不得因不
    知法規而免除行政處罰責任。但按其情節，得減輕或免除其
    處罰。」，異議人自不得以不知法令為由主張卸責。今異議
    人縱不知確實之處罰明文，亦應知悉並認識其重機車（卷內
    附件，台中區監理所機車車籍查詢，該系爭JDD—450號重機
    車之最近一次定期換照日為91年4 月3 日且於基隆監理站窗
    口跨區辦理，以及行照有效日為93年4 月6 日）所有者即應
    一併注意與辦理管轄監理機關之變更登記、重機車行照及駕
    照等證件遺失之補發、重機車報廢登記及回收處理等情事。
    從而，異議人將戶籍遷至台北縣汐止市之前，其確實未辦理
    重機車管轄監理機關之變更登記，且異議人稱其於91、92年
    間將該不堪使用之重機車放置汐止戶籍地，經查其確實曾於
    91年4 月3 日於基隆監理站窗口跨區辦理定期換照，異議人
    即應知悉並認識為管轄監理機關之變更登記、重機車行照及
    駕照等證件遺失之補發、重機車報廢登記及回收處理等情事
    ，是異議人既無法證明其違規情事並無過失，自不得以該等
    主張抗辯而圖卸責。次按逕行舉發之交通違規案件，依法僅
    須製發舉發違規通知單送達車輛所有人，無須當場交予受舉
    發人簽收，此觀違反道路交通管理事件統一裁罰基準及處理
    細則第11條第1 項第4 款規定自明；又得連續舉發之情形，
    依道路交通管理處罰條例第85條之1 第2 項第2 款規定：第
    7 條之2 之逕行舉發案件逕行舉發汽車有第56條第1 項規定
    之情形，而駕駛人不在場或未能將車輛移置每逾2 小時者，
    得連續舉發。查本件異議人將重機車違規停放於上揭時地，
    分別遭臺北市政府交通局停車管理處掣單逕行舉發，因其違
    反道路交通管理處罰條例第56條第1 項第1 款所載「在禁止
    臨時停車處所停車」，依上開規定，係屬得連續舉發之違規
    行為無訛，是原處分機關依法連續舉發，並無違誤。另異議
    人其餘辯解，顯與本件取締無關，本院自毋庸一一予以駁斥
    ，併予敘明。本件異議人確有前述交通違規之事實至為明確
    ，堪以認定。從而原處分機關爰依道路交通管理處罰條例第
    56條第1 項第1 款規定，就53次各別處罰鍰新臺幣1,200 元
    ，共計新臺幣6,3600元等處分核無不當。本件聲明異議為無
    理由，應予駁回。
據上論斷，應依道路交通案件處理辦法第19條，裁定如主文。
中    華    民    國    95    年     9    月    26    日
                  交通法庭法  官  張國棟
以上正本證明與原本無異。
如不服本裁定應於送達後5 日內向本院提出抗告狀。
                          書記官  陳如玲
中    華    民    國    95    年    9     月    28    日


司法院資訊處製作；財團法人民間司法改革基金會備份。
